【裁判字號】    89,判,50
【裁判日期】    890120
【裁判案由】    稅捐稽徵法
【裁判全文】
行  政  法  院  判  決                              八十九年度判字第五○號
    原      告  特基工程股份有限公司
    代  表  人  甲○○
    被      告  臺北市稅捐稽徵處
右當事人間因稅捐稽徵法事件，原告不服財政部中華民國八十七年八月六日台財訴第
000000000號再訴願決定，提起行政訴訟。本院判決如左︰
    主  文
原告之訴駁回。
    事  實
緣原告於七十七年十一月間委由他人承包配電、配管工程，支付工程款，涉嫌以非交
易對象宏佶工程股份有限公司（下稱宏佶公司）所開立統一發票十紙，金額計新台幣
（下同）三、二五○、二五六元，充當進項憑證，並持以申報扣抵銷項稅額。案經被
告查獲，並核定原告虛報進項稅額，逃漏營業稅一六二、五一三元，除發單補徵營業
稅一六二、五一三元外，並按其所漏稅額處五倍罰鍰計八一二、五○○元（計至百元
止）及按未依法取得他人憑證之總額三、二五○、二五六元科處百分之五罰鍰計一六
二、五一二元，合計處罰鍰九七五、○一二元。原告訴經台北市政府府訴字第八四
○五三一七○號訴願決定：「原處分撤銷，由原處分機關另為適法之處分。」被告重
為查核復查決定：「關於原處分按所漏稅額處五倍罰鍰計新台幣八一二、五○○元部
分撤銷，其餘維持原核定暨原處分。」原告對於補稅及行為罰部分不服，向台北市政
府提起訴願，經該府八十五年五月二十三日府訴字第八五○二○四一二號訴願決定
：「原處分撤銷，由原處分機關另為適法之處分。」嗣被告以八十五年八月五日北
市稽法（乙）字第六四二七一號復查決定：「維持原核定暨原罰鍰（行為罰）處分。
」原告又提起訴願，復經台北市政府八十五年十一月二十七日府訴字第八五○六七
六三二號訴願決定：「原處分撤銷，由原處分機關另為處分。」嗣被告八十六年三月
四日北市稽法(乙)字第八○八一號重核復查決定，仍未予變更。原告復向台北市政府
提起訴願，經該府八十六年八月十四日府訴字第八六○一九九八三○一號訴願決定：
「原處分關於補徵營業稅部分撤銷，其餘訴願駁回。」原告對違反稅捐稽徵法科處罰
鍰之行為罰部分仍表不服，提起再訴願，仍遭決定駁回，遂提起行政訴訟。茲摘兩
造訴辯意旨如次：
原告起訴意旨及補充理由略謂：一、台北市政府於前此數次訴願決定由其自行否棄不
予採信之事證情況，在無新事實及乏新證據下，卻於八十六年八月十四日府訴字第八
六○一九九八三○一號（第四次）訴願決定無端地加以採納，出爾反爾，顯有濫權，
失卻其訴願決定之一貫性、嚴肅性與安定性，更失對原告之信賴保護。二、原告於八
十二年十月二十日在被告處接受調查時，被告為追查有關「虛設行號」之「桃鳴專案
」事件，當時出示八十一年九月九日台灣台北地方法院士林分院（現臺灣士林地方法
院）八十一年度訴字第四三號刑事判決影本，用以認定宏佶公司係虛設行號，故非原
告交易對象，原告則在該情景下書立「說明書」。而台灣高等法院八十四年一月二十
五日八十三年度上更（一）字第三四一號刑事判決，已認定阮松永（宏佶公司負責人
）係犯偽造文書並行使偽造文書之罪，並未虛設行號，故宏佶公司並非虛設行號，則
原告八十二年十月二十日在被告處所書立之說明書（暨談話筆錄），自已無足為證。
三、綜上所述，被告迭次不依台北市政府訴願決定所諭「重為處分」，仍再三重複相
同事證理由，否准本案之變更，顯有濫用權力，執行職務未求確實及不遵守訴願法二
十四條等規定之違法，損及原告之權利，自難心服，請為判決撤銷原處分及一再訴願
決定等語。
被告答辯意旨略謂︰一、稅捐稽徵法第四十四條規定：「營利事業依法規定．．．應
自他人取得憑證而未取得，．．．應就其．．．未取得憑證．．．，經查明認定之總
額，處百分之五罰鍰。」二、原告於七十七年十一月間委由他人承包配電、配管工程
，支付工程款，涉嫌取得非實際交易對象宏佶公司所開立統一發票十紙，金額計三、
二五○、二五六元，經被告查獲審理違章成立，乃據以按其應自他人取得憑證，而未
依規定取得憑證金額三、二五○、二五六元，科處百分之五罰鍰一六二、五一二元。
原告不服，主張其確與宏佶公司有實際交易之事實云云，申經被告八十六年北市稽法
（乙）字第八○八一號復查決定，以原告七十七年間持非交易對象宏佶公司開立之統
一發票抵充進項憑證，虛報進項稅額之事實，有原告公司負責人甲○○於八十二年十
月二十日在被告處所作談話筆錄及原告出具願意繳清稅款暨罰鍰之聲明書等影本可稽
，違章事證明確，洵堪認定。又宏佶公司經財政部查核其系爭年度之帳簿、薪資資料
，已認定其並無承包系爭工程之可能，亦查無原告實際支付貨款予宏佶公司之資料。
縱原告主張依臺灣高等法院八十四年一月二十五日八十三年度上更（一）字第三四一
號判決，阮松永（宏佶公司負責人）係犯偽造文書並行使偽造文書之罪，並未虛設行
號，惟原告八十二年十月二十日書立之說明業已載明：「．．．本公司民國七十七年
所承包並已開具發票領款之配管、配電等工程對象，均為知名正當工廠，而本公司實
際轉包配管、配電等現場施工工程中，由工頭阮松永交付宏佶司憑證金額計三、二五
○、二五六元（未含稅）．．．本公司有進貨之事實，然未自真正交易對象取得憑證
及申報進項營業稅，本公司願意繳清稅款並依營業稅法受罰。」在案。故縱阮松永僅
經對判認偽造及行使偽造文書罪，惟依前開事證，原告取得非實際交易行為之宏佶公
司所開立之統一發票之違章事實，已臻明確。被告所為罰鍰處分，並無不合，請予維
持等語。
    理  由
按「營利事業依法規定應給與他人憑證而未給與，應自他人取得憑證而未取得，或應
保存憑證而未保存者，應就其未給與憑證，未取得憑證或未保存憑證，經查明認定之
總額，處百分之五罰鍰。」為稅捐稽徵法第四十四條所明定。又「對外營業事項之發
生，營利事業應於發生時自他人取得原始憑證，如進貨發票，或給與他人原始憑證，
如銷貨發票。給與他人之憑證，應依次編號並自留存根或副本。」亦為稅捐稽徵機關
管理營利事業會計帳簿憑證辦法第二十一條第一項所規定。本件原告於七十七年十一
月間委由他人承包配電、配管工程，支付工程款，取得非交易對象宏佶公司所開立統
一發票十紙，金額計三、二五○、二五六元，案經被告查獲，按未依法取得他人憑證
之總額三、二五○、二五六元科處百分之五罰鍰計一六二、五一二元。原告循序起訴
謂其確與宏佶公司有實際交易之事實，又其於八十二年十月二十日在被告處接受調查
時，被告為追查有關「虛設行號」之「桃鳴專案」事件，當時出示八十一年九月九日
台灣台北地方法院士林分院八十一年度訴字第四三號刑事判決影本，用以認定宏佶公
司係虛設行號，非原告交易對象，原告則在該情景下書立「說明書」。而台灣高等法
院八十四年一月二十五日八十三年度上更（一）字第三四一號刑事判決，已認定阮松
永（宏佶公司負責人）係犯偽造文書並行使偽造文書之罪，並未虛設行號，故宏佶公
司並非虛設行號，則原告八十二年十月二十日在被告處所書立之說明書（暨談話筆錄
），自已無足為證，被告之處分違法（詳如事實欄所載）云云。然查宏佶公司經財政
部查核其系爭年度之帳簿及薪資資料，已認定其並無承包前述工程之可能，亦查無原
告實際支付貨款予宏佶公司之資料，又原告八十二年十月二十日談話筆錄及說明書並
載明：「．．．本公司民國七十七年所承包並已開具發票領款之配管、配電等工程對
象，均為知名正當工廠，而本公司實際轉包配管、配電等現場施工工程中，由工頭阮
松永交付宏佶公司憑證金額計三、二五○、二五○元（未含稅）．．．本公司有進貨
之事實，然未自真正交易對象取得憑證及申報進項營業稅，本公司願意繳清稅款並依
營業稅法受罰。」等情，復有各該談話筆錄、說明書等相關資料附原處分卷可稽。另
原告於七十八年度進貨，亦取得非交易對象宏佶公司開立之統一發票三十五紙，金額
計一三、三九三、一一五元抵充，遭被告依稅捐稽徵法第四十四條規定處行為罰，業
經本院八十七年度判字第二五三號判決確定在案，亦足供本件參酌，是被告認定本件
原告取得非實際交易對象宏佶公司開立之前揭十紙統一發票，洵屬有據。另宏佶公司
負責人究應負何項刑責，與本件無關。至原告就其於八十二年十月二十日之談話及立
具說明書係因被告出示前述士林分院刑事判決誘導所致一節，並未立證以明，尚無足
取。末查台北市政府八十五年十一月二十七日府訴字第八五○六七六三二號及其前
各訴願決定，皆係以被告未查證確實，撤銷其處分，而責由被告再行查明後另為處分
，並非命被告應另為變更之處分，是被告八十六年三月四日北市稽法(乙)字第八○八
一號重核復查決定，未予變更，而台北市政府八十六年八月十四日府訴字第八六○一
九九八三○一號訴願決定，就原告違反稅捐稽徵法科處罰鍰之行為罰部分亦維持該被
告之重核復查決定，依法並無不合。核未有濫權或違背訴願決定一致性之情事，亦無
違背信賴保護原則之可言。從而，原告上揭主張，要非可採。原處分（八十六年三月
四日重核復查決定）對原告科處行為罰及一再訴願決定遞予維持，核與首開規定相符
，俱無違誤之處。原告起訴意旨，非有理由，應予駁回。又原告所受補稅及漏稅罰部
分，已先後經台北市政府訴願決定撤銷，容非本件審理範圍；而兩造其餘訴辯事由，
與判決結果無影響，亦不復申論，併此明。
據上論結，本件原告之訴為無理由，爰依行政訴訟法第二十六條後段，判決如主文。
中    華    民    國     八十九      年      一      月      二十       日
                    行 政 法 院 第 一 庭
                                審 判 長 評  事      黃  綠  星
                                         評  事      藍  獻  林
                                         評  事      黃  璽  君
                                         評  事      廖  宏  明
                                         評  事      鄭  忠  仁
右  正  本  證  明  與  原  本  無  異
                                         法院書記官  邱  彰  德
中    華    民    國     八十九      年      一      月     二十一      日


司法院資訊處製作；財團法人民間司法改革基金會備份。
